【裁判字號】    97,易,985
【裁判日期】    970509
【裁判案由】    竊盜
【裁判全文】
臺灣臺北地方法院刑事判決               97年度易字第985號
公  訴  人  臺灣台北地方法院檢察署檢察官
被      告  甲○○
                      2樓
                    現於臺灣臺北監獄臺北分監執行中
上列被告因竊盜案件，經檢察官提起公訴（97年度偵字第4174號
），因被告於準備程序中就被訴事實為有罪之陳述，經本院裁定
行簡式審判程序，並判決如下：
    主  文
甲○○竊盜，累犯，處有期徒刑捌月。
    事  實
一、甲○○前因竊盜案件，經臺灣板橋地方法院於民國94年7 月
    27日以94年度易字第735號刑事判決判處有期徒刑6月確定，
    並於95年2 月27日易科罰金執行完畢。詎其猶不知悔改，竟
    意圖為自己不法之所有，於96年5月8日15時許，以雨傘柄勾
    拉鐵門內側扣鎖之方式，開啟乙○○居住之臺北市○○區○
    ○街67巷3 弄1 號3 樓鐵門，再開啟乙○○疏未上鎖之鐵門
    內側木門後，進入屋內，竊取乙○○所有之優派牌19吋液晶
    螢幕1 臺、SONY牌數位相機1 臺及存錢筒2 個（內有零錢約
    新臺幣20,000元）後離去。嗣經乙○○返家後發覺遭竊，並
    報警處理，經警方於屋內採集指紋送交內政部警政署刑事警
    察局鑑定比對後，發現與該局存檔甲○○之右中指、左中指
    、左環指、左拇指、右環指、右中指、左食指指紋相符，而
    循線查獲。
二、案經乙○○訴由臺北市政府警察局萬華分局報請臺灣臺北地
    方法院檢察署檢察官偵查起訴，因甲○○於本院準備程序中
    為有罪之陳述，經本院裁定以簡式審判程序審理。
    理  由
一、訊據被告甲○○對於上揭事實坦承不諱，核與證人即告訴人
    乙○○於警詢中指述之情節相符，並有內政部警政署刑事警
    察局96年10月9日刑紋字第0960152841號鑑驗書、現場圖各1
    份（見臺灣臺北地方法院檢察署97年度偵字第4174號卷，下
    稱偵查卷，第17-20頁）可資佐證，足認被告自白與事實相
    符。本案事證明確，被告犯行均堪認定，應依法論科。
二、核被告所為，係犯刑法第320條第1項之竊盜罪。公訴意旨雖
    認被告所為係犯刑法第321 條第1 項第2 款之罪，然查，被
    告於本院審理時辯稱，伊在警察局說平時都是以爬窗戶進入
    住宅行竊為主，是指之前竊盜犯行之模式，但這件是勾開鐵
    門進入的等語（見本院卷第18頁），核與證人乙○○證稱，
    竊嫌應該是從正門進入屋內的，屋內遭竊後，門窗看不出來
    有特別遭破壞的情形等語（見偵查卷第11-12頁） 相符。又
    觀之臺北市○○區○○街67巷3 弄1 號3 樓之現場圖，亦無
    特殊類型鐵門之設置，而起訴書犯罪事實欄內所謂「翻越..
    .... 鐵門」 之說法，亦和一般住宅之鐵門高度幾與天花板
    接近，除直接開啟進入外，無從翻越之常情有違，此外，別
    無證據證明被告係以毀越門扇、牆垣或其他安全設備而犯竊
    盜罪，公訴意旨漏未斟酌上情，而認被告係犯刑法第321 條
    第1項第2款之加重竊盜罪，容有未洽，惟基本社會事實相同
    ，爰變更起訴法條。又被告前曾因竊盜案件，經臺灣板橋地
    方法院於94年7月27日以94年度易字第735號刑事判決判處有
    期徒刑6月確定，並於95年2月27日易科罰金執行完畢，有臺
    灣高等法院被告前案紀錄表1 份在卷可按，其於上開有期徒
    刑執行完畢後5 年內，故意再犯本案有期徒刑以上之罪，為
    累犯，應依刑法第47條第1 項之規定加重其刑。爰審酌被告
    有數次施用毒品及竊盜前科，素行不佳，且其年紀尚輕，並
    有工作能力，不思正途以正常管道賺取財物，竟仍竊取他人
    所有財物，造成被害人損失，所為殊不足取，惟被告已於偵
    查、審理期間坦承其犯行，其犯後態度尚稱良好等一切情狀
    ，量處如主文所示之刑。至公訴人論告時雖以被告染有毒癮
    ，自94年來犯有多次竊行，縱使入監服短期自由刑，仍無法
    矯正其惡習，因而有施以長期自由刑，並諭知強制工作之必
    要云云，然按保安處分係針對受處分人將來之危險性所為之
    處置，以達教化、治療之目的，為刑罰之補充制度。我國現
    行刑法採刑罰與保安處分雙軌制，係在維持行為責任之刑罰
    原則下，為協助行為人再社會化之功能，以及改善行為人潛
    在之危險性格，期能達成根治犯罪原因、預防犯罪之特別目
    的，是保安處分中之強制工作，旨在對嚴重職業性犯罪及欠
    缺正確工作觀念或無正常工作因而習慣犯罪者，強制其從事
    勞動，學習一技之長及正確之謀生觀念，使其日後重返社會
    ，能適應社會生活；刑法第90條第1 項規定：有犯罪之習慣
    或以犯罪為常業或因遊蕩或懶惰成習而犯罪者，得於刑之執
    行完畢或赦免後，令入勞動場所，強制工作，即係本於保安
    處分應受比例原則之規範，使保安處分之宣告，與行為人所
    為行為之嚴重性、行為人所表現之危險性及對於行為人未來
    行為之期待性相當之意旨而制定，而由法院視行為人之危險
    性格，決定應否令入勞動處所強制工作，以達預防之目的；
    所謂「有犯罪之習慣」係指對於犯罪以為日常之惰性行為，
    乃一種犯罪之習性，至所犯之罪名為何，是否同一，則非所
    問（最高法院94年度台上字第6611號判決意旨參照）。經查
    ，被告雖曾有數次竊盜犯行，並尚因涉嫌竊盜於其他法院審
    理中，然其於本案行為前經判決確定之竊盜犯行僅有1 次（
    臺灣板橋地方法院94年度易字第735 號判決），而本案行為
    後，亦僅2 次竊盜未遂犯行經判決確定（臺灣板橋地方法院
    96年度易字第3725號判決），至於業經起訴尚未經法院判決
    之部分，原難作為認定本案被告應否強制工作之依據，因此
    尚不能謂被告已染有犯罪之習慣。雖其竊盜行為係法所不許
    ，亦不得因此而減免其罪責，惟其於本院審理時坦認犯罪，
    頗有悔意，兼衡其本次竊盜犯行之嚴重性及所得財物價值均
    非過鉅，所宣告之刑已足收警惕矯治之效，並無施以過長自
    由刑之必要。況改正本案被告竊盜犯行之有效方法，在於提
    供適當之更生保護、就業機會及社會扶助等，並非僅有執行
    強制工作之保安處分一途，而強制工作之保安處分係就被告
    人身自由之長期且嚴格之限制，自應從嚴認定之，是揆諸上
    揭規定與說明，本院認就被告本件竊盜犯行予以如主文所示
    之刑罰即已足，且無併予諭知強制工作之必要，併此敘明。
三、據上論斷，應依刑事訴訟法第299 條第1 項前段、第273 條
    之1 、第300 條，刑法第320 條第1 項、第47條第1 項、刑
    法施行法第1條之1，判決如主文。
本案經檢察官楊智綸到庭執行職務。
中    華    民    國    97    年    5     月    9     日
                  刑事第十庭    法  官  林柏泓
如不服本判決，應於判決送達後10日內向本院提出上訴狀（應抄
附繕本）。告訴人或被害人如對於本判決不服者，應具備理由請
求檢察官上訴，其上訴期間之計算係以檢察官收受判決正本之日
期為準。
以上正本證明與原本無異。
                                書記官  柯貞如
中    華    民    國    97    年    5     月    9     日
附錄本判決論罪之法條：
中華民國刑法第320條
（普通竊盜罪、竊佔罪）
意圖為自己或第三人不法之所有，而竊取他人之動產者，為竊盜
罪，處5年以下有期徒刑、拘役或5百元以下罰金。
意圖為自己或第三人不法之利益，而竊佔他人之不動產者，依前
項之規定處斷。
前二項之未遂犯罰之。


司法院資訊處製作；財團法人民間司法改革基金會備份。
